臺灣臺中地方法院民事裁定
                                     110年度事聲字第95號
異  議  人  廖毓麟  
相  對  人  洪玲蘭  


上列當事人間聲請返還擔保金事件，異議人對於民國110年10月
7日本院司法事務官所為110年度司聲字第1442號民事裁定提出異
議，本院裁定
如下：
    主  文
異議駁回。
    理  由
一、按當事人對於司法事務官處理事件所為之終局處分，得於處
    分送達後10日之不變期間內，以書狀向司法事務官提出異議
    ；司法事務官認前項異議有理由時，應另為適當之處分；認
    異議為無理由者，應送請法院裁定之；法院認第1項之異議
    為有理由時，應為適當之裁定；認異議為無理由者，應以裁
    定駁回之，民事訴訟法第240條之4第1項前段、第2項、第3 
    項分別定有明文。本件異議人不服本院司法事務官於民國11
    0年10月7日所為110年度司聲字第1442號返還擔保金事件所
    為之裁定（下稱原裁定）提出異議，司法事務官認其異議無
    理由而送請本院裁定，核與上開規定相符，合先敘明。
二、異議意旨略以：相對人於79年間開立面額新臺幣（下同）45
    萬元之支票向異議人調借現金使用，該票據到期卻遭退票，
    相對人也置之不理，異議人為了保全權益，只能將相對人之
    財產假扣押。至109年間，異議人聲請調假扣押卷進行不動
    產強制執行拍賣（109年度司執字第25753號，下稱系爭執行
    事件），相對人則提供擔保金62,000元聲請停止執行。雖本
    案訴訟已結束，但異議人在強制執行期間所支付之執行等費
    用尚未釐清，依強制執行法，動產或不動產經查封拍賣後，
    執行等費用享有優先分配受償之權利，加上本事端皆由相對
    人引起，因此所發生一切執行等費用，理應由相對人來負擔
    ，異議人因強制執行所支出之費用合計12,554元，尚未受償
    ，請求相對人應給付上開費用，為此聲明異議等語。
三、按有下列各款情形之一者，法院應依供擔保人之聲請，以裁
    定命返還其提存物或保證書㈠應供擔保之原因消滅者；㈡供擔
    保人證明受擔保利益人同意返還者；㈢訴訟終結後供擔保人
    證明已定20日以上之期間催告受擔保利益人行使權利而未行
    使，或法院依供擔保人之聲請，通知受擔保利益人於一定期
    間內行使權利並向法院為行使權利之證明而未證明者，民訟
    法第104條第1項定有明文，上開規定，依同法第106條之規
    定於其他依法令供訴訟上之擔保者準用之。法院因必要情形
    或依聲請定相當並確實之擔保，為停止強制執行之裁定者，
    該擔保係備供執行債權人因停止執行所受損害之賠償（最高
    法院106年度台抗字第265號裁判要旨參照）；又所謂訴訟終
    結，在准予停止執行所供擔保之情形，因該擔保係為保障受
    擔保利益人因不當停止強制執行程序所受損害而設，倘執行
    法院已依停止執行裁定停止執行之程序，嗣因准予停止執行
    原因之再審或異議之訴，經判決確定、和解或撤回起訴，應
    繼續強制執行程序時，即相當於同法第104條第1項第3款所
    指之訴訟終結；而所謂受擔保利益人行使權利，係指就因供
    擔保停止執行所受之損害，行使賠償請求權，而向法院起訴
    或為與起訴相同效果之訴訟行為（如聲請調解或聲請發支付
    命令）而言（最高法院80年度台抗字第413號裁判要旨參照
    ）。
四、經查：
  ㈠本件異議人以本院79年度促字第8601號支付命令為執行名義
    ，聲請對相對人為強制執行，經本院以系爭執行事件受理，
    嗣相對人向本院提起債務人異議之訴，並聲請停止系爭執行
    事件之強制執行程序，經本院以109年度中簡聲字第116號裁
    定准許，於相對人以本院109年度存字第1833號提存書提存
    擔保金後，停止系爭執行事件之強制執行程序。嗣相對人所
    提債務人異議之訴經本院109年度訴字第3644號判決相對人
    勝訴確定，相對人於訴訟終結後已定20日以上期間催告受擔
    保利益人即異議人行使權利而未行使，相對人遂據此聲請返
    還擔保金等情，業據相對人提出民事裁定、提存書、國庫存
    款收款書、本院自行收納款項收據、民事判決及確定證明書
    、存證信函及回執等件為證，並經本院司法事務官調閱相關
    卷宗核閱無誤，復經本院司法事務官查知異議人並未對相對
    人提起損害賠償之訴訟、聲請調解或聲請支付命令等與起訴
    有相同效果之訴訟行為，亦有本院民事庭查詢表、索引查詢
    結果等在卷可稽。則相對人以其符合民事訴訟法第106條準
    用同法第104條第1項第3款之要件，聲請本院裁定返還擔保
    金，於法自屬有據。　　
　㈡異議人雖主張相對人應負擔其聲請強制執行之費用，惟相對
    人為停止系爭執行事件之強制執行而供之擔保，係備供執行
    債權人因停止強制執行所受損害之賠償，而本件相對人所提
    債務人異議之訴，經本院判決：確認異議人對相對人就本院
    79年度促字第8601號支付命令所載之債權不存在；本院109
    年度司執字第25753號清償債務強制執行事件中異議人對相
    對人之強制執行程序應予撤銷；異議人應將假扣押登記予以
    塗銷，並已確定在案，即異議人不得以本院79年度促字第86
    01號支付命令為執行名義對相對人聲請強制執行，且系爭執
    行事件中異議人對相對人之執行程序應予撤銷，足認異議人
    並無因相對人供擔保停止系爭執行事件之強制執行而受有損
    害；至異議人所指其因聲請強制執行支出執行等費用，均非
    因相對人供擔保停止執行所造成異議人受有之損害，不在相
    對人為停止執行所供擔保金之擔保範圍內，異議人如認其支
    出之上開費用應由相對人負擔，應另循法律途徑取得執行名
    義後，始能向相對人求償。
  ㈢綜上所述，相對人以其於訴訟終結後已定期催告異議人行使
    權利而未行使聲請返還擔保金，本院司法事務官於調卷審查
    無誤後，以原裁定准予返還，核無違誤。異議人所指支出之
    費用，並非停止執行所受之損害，異議人據此提出異議，為
    無理由，應予駁回。
五、據上論結，本件異議為無理由，依民事訴訟法第240條之4
    第3項後段，裁定如主文。 
中　　華　　民　　國　　110　　年　　11 　月　　17　　日
                  民事第五庭　 法　官  陳文爵
以上正本係照原本作成。
如不服本裁定，應於送達後10日內向本院提出抗告狀，並繳納抗
告裁判費新臺幣1,000元。 
中　　華　　民　　國　　110　　年　　11 　月　　17　　日
                               書記官  楊玉華